臺灣士林地方法院刑事判決　　　　　　　　　　　　　九十三年度易字第二四四號
　　公　訴　人　臺灣士林地方法院檢察署檢察官
　　被　　　告　丙○○
　　　　　　　　乙○○
　　右　一　人
　　選任辯護人　林大華律師
　　　　　　　　張仁興律師
右列被告因偽造文書案件，經檢察官提起公訴（九十二年度偵續字第二四四號），本
院判決如左：
    主  文
丙○○、乙○○均無罪。
    理  由
一公訴意旨略以：被告丙○○係設於臺北市○○區○○路二段二一五號四樓君盛貿易
  有限公司（下稱君盛公司）之實際負責人（名義負責人係程慧君），被告乙○○係
  負責人，均為從事業務之人。被告丙○○於民國八十九年十二月間某日，邀同被告
  乙○○參與內政部警政署委託中央信託局購料處辦理之「呼氣酒精測定器九百五十
  台」採購案（中央信託局招標案號：ＧＦ３─８９０３０１）投標，惟因君盛、泰
  志二家公司均無製造、維修呼氣酒精測定器之經驗，不符招標文件備註條款投標廠
  商資格文件３(3)規定：「投標廠商如非原製造廠商，應檢附原製造廠商出具之維修
  、維護或售後服務能力證明文件。投標廠商如為國內製造商，則應檢附工廠登記證
  。」之資格，被告丙○○、乙○○二人乃基於業務登載不實之犯意聯絡，由被告乙○○以泰志公司名義，出具附隨於業務上作成之「銷售授權證明書」、「維修／售
  後服務能力證明書」等文書各一份，登載泰志公司出品酒精測定儀裝備係與君盛公
  司共同研發產品及君盛公司對ＴＥ／２０００型酒精檢測儀有售後服務及維修能力
  等不實事項，並檢附泰志公司執照、營利事業登記證、工廠登記證文件資料，交予
  被告丙○○。被告丙○○另為符合規格文件：「投標廠商之『規格標』應就所報
  產品檢附原製造廠商之型錄供審查」之規定，另行提出附隨於業務上作成之「ＴＥ
  ／２０００型酒精檢測儀」產品型錄一份，登載該型酒精檢測儀係由泰志公司製造
  、君盛公司為總經銷之不實事項，於八十九年十二月十二日投標時，由被告丙○○
  一併提出行使，並於投標單上「製造廠商或勞務供應者名稱、地址」欄，填寫泰志
  公司名稱、地址，使內政部警政署認君盛公司已具備履約能力，符合投標規格審查
  ，順利進入「價格標」，君盛公司並得以最低標新臺幣（下同）一億九百七十二萬
  五千元標得此採購案，足生損害於內政部警政署審標之正確性及其他參與投標之廠
  商之利益。因認被告丙○○、乙○○均涉犯刑法第二百十六條、第二百十五條之行
  使業務上登載不實文書罪嫌。
二程序部分：
  查本件起訴被告丙○○、乙○○共同行使業務登載不實之文書為「銷售授權證明書
  」、「維修／售後服務能力證明書」，被告丙○○另行使「ＴＥ／２０００型酒精
  檢測儀」產品型錄之業務登載不實文書等情，業據蒞庭檢察官於本院審理時陳明（
  參本院九十三年十月六日審理筆錄），是本件起訴之業務登載不實之文書為「銷售
  授權證明書」、「維修／售後服務能力證明書」、「ＴＥ／２０００型酒精檢測儀
  」產品型錄，合先陳明。次訊據被告丙○○辯稱：本件起訴所指其登載不實之「銷
  售授權證明書」、「維修／售後服務能力證明書」、「ＴＥ／２０００型酒精檢測
  儀」產品型錄，業據台灣士林地方法院檢察署檢察官以九十一年度偵字第四八三九
  號為不起訴處分，雖經內政部警政署提起再議，惟亦經台灣高等法院檢察署駁回再
  議確定，檢察官竟又再起訴，另內政部警政署非本案之直接被害人，根本無權提起
  再議云云，被告乙○○之選任辯護人則為被告乙○○之利益辯稱：本件前經台灣士
  林地方法院檢察署檢察官以九十二年度偵字第三０五四號為不起訴處分，嗣由內政
  部警政署提起再議，後經台灣高等法院檢察署發回續行偵查，檢察官據之續行偵查
  而提起本件公訴，然本件直接被害人為中央信託局，並非內政部警政署，提起再議
  之內政部警政署並非直接被害人，是台灣高等法院檢察署之發回續行偵查及檢察官
  續行偵查後提起本件公訴，均不合程序，本件起訴不合法，應為不受理判決。又「
  ＴＥ／２０００型酒精檢測儀」產品型錄業經台灣士林地方法院檢察署檢察官以九
  十一年度偵字第四八三九號不起訴處分，經提起再議，亦經台灣高等法院檢察署以
  九十一年度上聲議字第二七八八號處分書駁回再議確定，是本次再起訴「ＴＥ／２
  ０００型酒精檢測儀」產品型錄部分應屬無效云云，惟查：
  (一)內政部警政署前以其為購買「呼氣酒精測定器九百五十台」，而委託中央信託局
    購料處辦理「呼氣酒精測定器九百五十台」採購案之公開招標事宜。被告即君盛
    公司實際負責人丙○○，明知該公司無參與競標所需之相關證照，亦無製造呼氣
    酒精測定器之經驗，竟意圖參與競標而取得該標購案，於八十九年十二月十二日
    投標截止日前，先行與不知情之泰志公司負責人乙○○談及此採購案合作商機並
    達成共同投標協議，致乙○○不察誤信此合作計畫為真，而交付泰志公司之經濟
    部公司執照、臺北市營利事業登記證、經濟部工廠登記證等影本及出具「維修／
    售後服務能力證明書」、「銷售授權證明書」正本等證件予被告丙○○，被告丙○○為順利通過投標廠商資格審查，竟未經泰志公司同意，製作「ＴＥ─２００
    ０型酒精測定器」型錄暨規格說明，參與競標。嗣於八十九年十二月十二日被告
    丙○○以低於底標之一億九百七十二萬五千元得標，並於八十九年十二月十八日
    繳交其得標金額與該採購案所定底標間之差額六百五十五萬五千元之保證金，而
    得標生效。被告丙○○確定得標後，未依投標單之規定交由泰志公司製造，而另
    立工廠重新申辦度量衡相關執照，藉以取得製造商資格，惟因本身對度量衡器相
    關法令不熟悉，故遲至九十年六月二十二日始獲核發呼氣酒精測試器及分析儀製
    造業許可執照，而無法依合約約定之期限交貨。因認被告涉有違反政府採購法第
    八十七條第三項、刑法第二百十條偽造文書罪嫌、第二百十四條使公務員登載不
    實罪嫌、第二百十五條業務登載不實罪嫌、第三百三十九條詐欺得利罪等罪嫌，
    而向台灣士林地方法院檢察署檢察官提起告訴，經該署檢察官偵查後，認無證據
    證明被告丙○○有政府採購法第八十七條第三項、刑法第三百三十九條詐欺得利
    罪之犯行，另認被告丙○○自行製作「ＴＥ─２０００型酒精測定器」型錄暨規
    格說明，雖未告知泰志公司負責人乙○○，惟君盛公司持有泰志公司所出具之「
    維修／售後服務能力證明書」、「銷售授權證明書」，足見當時泰志公司自認為
    擁有組裝、測試、維修且符合中信局招標案號：ＧＦ３─８９０３０１之呼氣酒
    精測定器規格之能力，而規格說明部分亦符合上述內容，依當時被告丙○○與泰
    志公司之合作關係，型錄暨規格說明由被告丙○○自行製作亦無不可。此外刑法
    偽造私文書罪之構成必須行為人以他人名義製作內容不實之私文書為要件，又所
    謂私文書則以表達特定意思表示之文書為限，本件被告丙○○係以自己公司之名
    義製作酒精檢測儀，其內容記載製造工廠為泰志公司，以當時被告業與泰志公司
    達成合作協議之情形，自無任何虛偽不實。且型錄暨規格說明，類似於產品廣告
    ，並無特定意思表示可言，與刑法所謂「私文書」亦有不同。是被告丙○○此部
    分所為，與刑法第二百十條偽造文書罪之構成要件有間，難以該罪相繩，而於九
    十一年十月十一日以九十一年度偵字第四八三九號為不起訴處分，內政部警政署
    不服提起再議，經台灣高等法院檢察署認原不起訴處分書認無證據證明被告丙○○有政府採購法第八十七條第三項、刑法第二百十條偽造文書罪、第三百三十九
    條詐欺得利罪等罪並無不合，至內政部警政署提及被告丙○○涉有刑法第二百十
    四條使公務員登載不實罪嫌、第二百十五條業務文書登載不實罪嫌部分，因未經
    原檢察官為不起訴處分，故不在再議審查範圍內，而於九十一年十二月十二日以
    九十一年度上聲議字第二七八八號處分書駁回再議，經台灣士林地方法院檢察署
    檢察官再偵查前開台灣高等法院檢察署處分書指稱未處分之部分後，仍認無證據
    證明被告丙○○有刑法第二百十四條使公務員登載不實罪及第二百十五條業務登
    載不實罪之犯行，而於九十二年五月三十一日以九十二年度偵字第三０五四號為
    不起訴處分，內政部警政署再提起再議，經台灣高等法院檢察署檢察長以九十二
    年度上聲議字第二八三三號令續行偵查，檢察官經偵查後認被告丙○○涉有本件
    行使業務登載不實文書之罪嫌，且認被告乙○○亦涉此罪嫌，而自動檢舉偵辦被
    告乙○○部分，並提起本件公訴等情，有前開不起訴處分書、台灣高等法院檢察
    署處分書、台灣高等法院檢察署檢察長令及本件起訴書、再議聲請狀等在卷可參
    。
  (二)次查內政部警政署為購買呼氣酒精測定器九百五十台，委託中央信託局購料處辦
    理本件採購案之招標事宜，惟內政部警政署仍負責本件投標案之資格及規格審查
    ，資格審查由內政部警政署後勤組丁○○負責、規格審查則由該署交通組甲○○
    負責等情，業據證人丁○○、甲○○分別於本院結證述明（請參院九十三年十月
    六日審理筆錄），而本採購案之招標、投標及簽約三用表格上載招標機關為中央
    信託局購料處，洽辦機關為內政部警政署等情，有招標、投標及簽約三用表格在
    卷可參，堪認內政部警政署雖委託中央信託局購料處辦理「呼氣酒精測定器九百
    五十台」採購案之招標事宜，惟內政部警政署仍派員參與該採購案之資格及規格
    審查，且載明於招標、投標及簽約三用表格，是倘被告丙○○、乙○○持交參與
    該採購案資格及規格審查之文件內容虛偽，內政部警政署當然受有損害，為直接
    被害人。況被告乙○○所書立，由被告丙○○持交參與資格及規格審查之「銷售
    授權證明書」、「維修／售後服務能力證明書」均載「此致中央信託局購料處、
    內政部警政署」等情，有「銷售授權證明書」、「維修／售後服務能力證明書」
    各一份在卷可參（請參第四八三九號偵卷第三三、三四頁），益堪內政部警政署
    為該文書之收受人。職是，本件犯罪若成立，內政部警政署為直接被害人無訛，
    被告丙○○及被告乙○○之辯護人辯稱：內政部警政署非直接被害人，卻提起再
    議，台灣高等法院檢察署據而發回台灣士林地方法院檢察署檢察官續行偵查，該
    署檢察官並提起本件公訴，程序有誤云云，顯有誤會，不足採信。
  (三)再查台灣士林地方法院檢察署檢察官九十一年度偵字第四八三九號為不起訴處分
    僅論及被告丙○○持交「ＴＥ／２０００型酒精檢測儀」產品型錄之行為，非屬
    刑法第二百十條之私文書，而就內政部警政署告訴被告丙○○涉刑法第二百十六
    條、第二百十條之犯嫌為不起訴處分，並未論及內政部警政署告訴被告丙○○行
    使「ＴＥ／２０００型酒精檢測儀」產品型錄，涉刑法第二百十六條、第二百十
    五條之行使業務登載不實文書之犯嫌。而刑法第二百十條、第二百十五條構成要
    件有異，難以檢察官就被告丙○○行使「ＴＥ／２０００型酒精檢測儀」產品型
    錄，涉刑法第二百十六條、第二百十條之行使偽造私文書罪嫌部分為不起訴處分
    確定，即認其效力及於刑法第二百十六條、第二百十五條行使業務登載不實之犯
    嫌，而認本件起訴被告就「ＴＥ／２０００型酒精檢測儀」產品型錄之犯行為無
    效之起訴。被告丙○○及被告乙○○之辯護人此部分之答辯亦不足採。
  (四)另內政部警政署僅就被告丙○○提起告訴，未及被告乙○○，前開不起訴處分書
    亦僅就被告丙○○部分為偵查，係台灣高等法院檢察署令將九十二年度偵字第三
    ０五四號不起訴處分書發回台灣士林地方法院檢察署檢察官續行偵查後，偵辦之
    檢察官認被告乙○○亦涉行使業務登載不實文書之犯嫌，而主動檢舉偵辦被告乙○○，是被告乙○○之辯護人上開所辯縱可採，與本件檢察官起訴被告乙○○部
    分亦無影響。
  依上所述，本件起訴之程序並未違背規定，本院仍應進入實體審理，合先陳明。
三實體部分：
  (一)按犯罪事實，應依證據認定之，無證據不得認定其犯罪事實，又不能證明被告犯
    罪者，應諭知無罪之判決，刑事訴訟法第一百五十四條、第三百零一條第一項分
    別定有明文。而刑事訴訟上證明之資料，無論為直接證據或間接證據，均須達於
    通常一般之人均不致有所懷疑，而得確信其真實之程度，始得據為有罪之認定，
    若其關於被告是否犯罪之證明未能達此程度，而有合理之懷疑存在，致使無從形
    成有罪之確信，根據「罪證有疑，利於被告」之證據法則，即不得據為不利被告
    之認定，此有最高法院七十六年台上字第四九八六號判例可稽。次按刑法第二百
    十五條之業務文書登載不實罪，以從事業務之人明知為不實之事項，登載於其業
    務上作成之文書，而足以生損害於公眾或他人為構成要件，所謂「明知」為不實
    之事項，需行為人主觀上知為不實始足當之，倘行為人因過失而不知，或雖為不
    實然行為人主觀上誤認為真正，而登載於其業務上作成之文書，仍難以該罪相繩
    。
  (二)訊據被告丙○○、乙○○，固不否認被告丙○○為君盛公司之實際負責人，被告
    乙○○為泰志公司之負責人，泰志公司久參與中央信託局購料處「呼氣酒精測定
    器九百五十台」採購案投標前未曾製造過呼氣酒精測定器。被告乙○○以泰志公
    司名義出具載有前述內容之「銷售授權證明書」、「維修／售後服務能力證明書
    」之文書予被告丙○○，被告丙○○即持該文書及自行製作載有如起訴書所載內
    容之「ＴＥ／２０００型酒精檢測儀」產品型錄參與內政部警政署委託中央信託
    局購料處辦理之「呼氣酒精測定器九百五十台」採購案之規格及資格審查等情，
    惟矢口否認有業務文書登載不實之犯行，被告丙○○辯稱：伊於七十九年十一月
    即曾出售呼氣酒精測定器予民航局，伊並非無能力製造呼氣酒精測定器，「銷售
    授權證明書」、「維修／售後服務能力證明書」之內容並無不實。另上開採購案
    之投標需附產品型錄，是在投標前即告知被告乙○○，因被告乙○○稱不知如何
    印型錄，伊才表示由伊印，被告乙○○稱其未同意伊製作型錄，應係記憶有誤。
    另伊為廠商，製作「ＴＥ／２０００型酒精檢測儀」產品型錄並無不妥等語，被
    告乙○○則以：被告丙○○曾向伊提及中央信託局呼氣酒精測定器之投標案，言
    明由泰志公司負責呼氣酒精測定器之組裝、檢測、維修，功能精進，君盛公司負
    責提供系統的設計、零組件供應等事宜，因泰志公司從事儀控、儀錶控制系統及
    偵測器，已有十餘年之經驗，而被告丙○○經營之君盛公司前亦曾出售呼氣酒精
    測定器，故伊認為可以合作。嗣被告丙○○持已繕妥內容之「銷售授權證明書」
    、「維修／售後服務能力證明書」予伊，伊認上開文書內容並無不實，故於其上
    蓋泰志公司及伊之印章。被告丙○○參與投標後曾告訴伊其標得之金額低於底標
    ，要補保證金，後被告丙○○即未再就此投標案與伊聯絡，伊不知被告丙○○究
    竟有否得標，及至內政部警政署人員至泰志公司作履約督導，伊方知君盛公司已
    標得工程等語。經查：
    1.被告丙○○於八十九年十二月間某日，曾向被告乙○○提及合作參與內政部警
      政署委託中央信託局購料處辦理之「呼氣酒精測定器九百五十台」採購案（中
      央信託局招標案號：ＧＦ３─８９０３０１）投標，由泰志公司負責呼氣酒精
      測定器之組裝、檢測、維修、功能精進等製造事宜，君盛公司負責提供系統設
      計、零組件供應及參與投標、簽約、交貨事宜，經被告乙○○應允後，被告丙○○即將繕妥如起訴書所載內容之「銷售授權證明書」、「維修／售後服務能
      力證明書」交予被告乙○○核閱，被告乙○○並在其上蓋上泰志公司及被告乙○○之印文後交予被告丙○○，並交付泰志公司之經濟部公司執照、台北市政
      府營利事業登記證、經濟部工廠登記證予被告丙○○等情，業據被告丙○○、
      乙○○於警詢、偵查及本院調查、審理時供述在卷。嗣被告丙○○即持被告乙○○交付之前開文書，及君盛公司之經濟部公司執照、被告丙○○製作之「Ｔ
      Ｅ／２０００型酒精檢測儀」產品型錄及規格說明交中央信託局購料處參加該
      採購案之資格及規格審查，經審查合格後，於八十九年十二月十二日競標，君
      盛公司以低於底標之一億九百七十二萬元得標，被告丙○○並依政府採購法之
      相關規定，於同年月十八日繳納其得標金與該採購案所定最低得標金間之差額
      六百五十五萬五千元後決標生效等情，業據證人丁○○、甲○○分別於警詢及
      本院審理時證述綦詳，並有二段開標投標廠商投標單、經濟部公司執照、台北
      市政府營利事業登記證、經濟部工廠登記證、銷售授權證明書、維修／售後服
      務能力證明書、ＴＥ／２０００型酒精檢測儀產品型錄、呼氣酒精測定儀規格
      說明、告訴人所提之辦理呼氣酒精測定器九百五十台摘要表等在卷可參。依上
      堪認被告丙○○、乙○○間確曾商談合作參與「呼氣酒精測定器九百五十台」
      採購案之競標，被告乙○○並提供銷售授權證明書、維修／售後服務能力證明
      書及泰志公司之公司登記證、工廠登記證、營業執照等資料予被告丙○○。被
      告丙○○持之參與投標並得標。
    2.查被告丙○○曾告知被告乙○○其於九十年十二月十二日參與系爭採購案投
      標並以低於該採購案所定底標之金額得標（俗稱倒押），要補繳保證金得標方
      生效等情，業據被告乙○○於偵查及本院調查時供述甚明（參四八三九號偵卷
      第一五七頁、本院九十三年五月十七日調查筆錄），堪認被告丙○○並未對被
      告乙○○隱瞞君盛公司競標時以最低標得標之事實。雖本件招標案中央信託
      局招標、投標及簽約三用表格所附招標案號GF0-000000招標備註條款第8.2 條
      ｂ定有「本酒精測定器於交貨前，每部產品均應通過經濟部標準檢驗局依『度
      量衡器施檢規範』檢定合格（一機一證）否則不予驗收。」、第20條定有「本
      酒精測定器於交貨前，每部產品均應通過經濟部標準檢驗局依八十九年一月二
      十五日公告增訂之『度量衡器施檢規範』第十六節「呼氣酒精測試器及分析儀
      施檢規範」檢定合格並附相關證明（一機一證）否則不予驗收。」及中央信託
      局購料處代辦採購投標須知第4.22條所定「投標廠商於準備投標文件時應熟悉
      及遵從相關當地政府法令及程序」等情，有中央信託局招標、投標及簽約三用
      表格及中央信託局購料處代辦採購投標須知影本各一份等在卷可資佐證。而按
      度量衡法第十一條第一項規定「經營度量衡器之製造、修理、販賣、證明、輸
      入或輸出，應經標準局許可」，故被告應先取得「呼氣酒精測試器製造許可執
      照」、具備全套檢校設備，始可生產能夠依約交貨之呼氣酒精測定器。惟依當
      時有效之度量衡器施檢規範（本規範業於九十二年八月十二日公布廢止）原並
      無將「呼氣酒精測試器及分析儀」定為應受檢定檢查之度量衡器，至八十九年
      一月五日修正後方於第四條新增「呼氣酒精測試器及分析儀」為應受檢定檢查
      之度量衡器，並於同年月二十五日增定發布第四百四十條至第四百四十五條有
      關呼氣酒精測試器及分析儀之構造、檢定檢查及公差及印證之相關規定，是呼
      氣酒精測試器及分析儀直至八十九年一月方屬當時有效之度量衡器施檢規範規
      定之客體。質之證人甲○○於本院審理時亦結證稱：本件採購案招標時，因度
      量衡器施檢規範剛公告（按指有關呼氣酒精測試器及分析儀部分），據我所知
      本案是公告後之第一個案子，當時國內尚無廠商取得合格之許可執照（按指有
      關呼氣酒精測試器及分析儀部分之執照）等語（參本院九十三年十月六日審理
      筆錄第十七頁），堪認被告丙○○參與「呼氣酒精測定器九百五十台」採購案
      投標前，當時有效之度量衡器施檢規範甫修正增列呼氣酒精測試器及分析儀為
      應受檢定檢查之度量衡器，是製造、販賣呼氣酒精測試器及分析儀應受度量衡
      法及度量衡器施檢規範等相關法規之規定，而在被告丙○○參與投標前，國內
      尚未有呼氣酒精測試器及分析儀之投標案，參以上述投標案之備註條款對於投
      標廠商資格僅規定審查文件包括：營利事業登記證、營業稅繳稅證明，非原製
      造廠商者應由原製造廠商出具維修、維護、售後服務能力證明文件及工廠登
 　   記證等，並未包括所謂：「度量衡酒精測定器特許執照」，而被告丙○○非法
      律專業人士，自難期其明瞭法律之相關規定，是被告丙○○辯稱：投標時未清
      楚認知生產酒精檢測器應具備之基礎條件，致使得標後須增加成本購買檢校設
      備並重新辦理執照始可生產製造呼氣酒精檢測器等語，應堪採信。依上，被
      告丙○○就本採購案投標時得標金額低於該採購案所設之底標（俗稱倒押），
      需補差額保證金方可得標，而得標後始知需有度量衡酒精測定器特許執照方可
      製造、販賣呼氣酒精測定器，因而須另行增加成本購買檢校設備並重新辦理執
      照始可生產製造呼氣酒精檢測器，經其將投標倒押之情告知被告乙○○，被告
      乙○○並無何表示，參以被告乙○○於本院調查時供稱：一般投標如有倒押之
      情形，因要補繳保證金通常我們均會放棄等語（參本院九十三年五月十七日調
      查筆錄第三頁），是被告丙○○主觀上認與泰志公司合作之呼氣酒精測定器九
      百五十台採購案，嗣後之發展與當初和被告乙○○談妥之合作條件已完全不同
      ，泰志公司不願繼續合作，應符常情。是被告丙○○辯稱：因上開變因遂自行
      另立工廠重新申請度量衡器相關執照以製造ＴＥ／２０００型酒精檢測儀等語
      ，應認與事實相符。被告丙○○係因上開情事變更而未續與泰志公司合作，尚
      難認其初始乃欲借泰志公司名義為製造廠商以符該投標案之資格審查，而認被
      告丙○○於行使載有「泰志公司出品呼吸酒精測定儀裝備係與君盛貿易有限公
      司共同研發之產品」等語之銷售授權證明書時，明知上開內容為不實。
    3.次查泰志公司自六十四年四月十二日經核准設立登記，其營業項目包括自動控
      制設備工程業、儀器、儀表安裝工程業、機械安裝業、電子零組件製造業、一
      般儀器製造業；至其工廠則營電腦模擬高頻訊號接收測試器、電腦模擬訊號控
      制指示器等情，有該公司經濟部公司執照、台北市政府營利事業登記證、經濟
      部工廠登記證在卷可參，是被告乙○○辯稱：泰志公司從事儀控、儀錶控制系
      統及偵測器，已有十餘年之經驗等語，堪信為真實。再查系爭投標案之資格審
      查僅查證參與投標者之公司執照、營利事業登記證及工廠登記證等文件，至規
      格審查則查證廠商所提出之產品型錄是否符合內政部警政署之規定即可，參加
      投標之廠商毋庸具製造呼氣酒精測定器之經驗。依君盛公司所提泰志公司之公
      司執照、營利事業登記證及工廠登記證等文件，泰志公司營業項目有製造自動
      控制設備、儀器及電子零組件及相關訊號接收測試（指示）器等，在形式上內
      政部警政署對泰志公司之營業項目無從質疑等情，業據證人丁○○、甲○○於
      本院審理時述明在卷，並有告訴人內政部警政署所提述及「本案投標廠商資格
      審查疑義」之文件在卷可參（參四八三九號偵卷第九九頁），堪認內政部警政
      署並不要求競標廠商有製造呼氣酒精測定器之經驗，該署於審查君盛公司所提
      泰志公司相關文件認泰志公司營上開項目後，認泰志公司符合資格，而讓君盛
      公司參與競標，是以製造自動控制設備、儀器及電子零組件及相關訊號接收測
      試（指示）器等為營業項目之公司應有能力製造呼氣酒精測定器，否則內政部
      警政署不致於審查過泰志公司之公司執照、營利事業登記證及工廠登記證後讓
      君盛公司通過資格之審查。雖被告乙○○於警詢時供稱：無製造ＴＥ／２００
      ０型酒精檢測儀之經驗，製造需那些設備不清楚等語，然其於本院審理亦供述
      ：泰志公司有合格之工廠，只要有設計圖工廠即能製造，這類儀器之組裝、檢
      測，在我們工廠並非高深之技術等語，而呼氣酒精測定器本即是運用電子、訊
      號接收測試、電腦模擬之技術製造，泰志公司既以上開項目為其公司及工廠之
      營業項目，縱其與君盛公司合作之初未有製造呼氣酒精測定器之經驗，不知製
      造需何設備，惟以其公司營業所需之人才、技術，於取得呼氣酒精測定器之設
      計圖後，應知所需之設備及如何製造。是被告乙○○於出具銷售授權證明書、
      維修／售後服務能力證明書等文書時，主觀上應認泰志公司對ＴＥ／２０００
      型酒精檢測儀有組裝、檢測、維修及功能精進之能力，嗣亦能佐君盛公司維修
      該檢測儀。
    4.再查君盛公司於七十九年十一月間出售酒精濃度測試器予民用航空局，於九十
      年五月三日獲經濟部核發君盛公司平鎮廠主要產品為：呼氣酒精測試器及分析
      儀之工廠登記證，於九十年六月二十二日獲經濟部標準檢驗局核發該公司為呼
      氣酒精測試器及分析儀製造業之度量衡器許可執照，君盛公司並於九十年十月
      三十日出售酒精測定器二十台予台南市警察局，且於九十年十月、十一月間獲
      經濟部標準檢驗局核發型號：ＴＥ／２０００呼氣酒精測試器檢定合格證書，
      又於九十二年、九十三年間出售ＴＥ／２０００型酒精檢測儀之電池換新、充
      電器予台南市警察局，另於九十年二月二日與財團法人工業技術研究院訂立呼
      氣酒精測試器校正模擬器建置計畫合作契約，由君盛公司提供執行該計畫所需
      之機具安置空間、水電及土木工程，以供財團法人工業技術研究院於九十年三
      月三十一日提供一套可供基本檢測調整之儀器供君盛公司所生產酒精測試儀作
      檢驗調整用，且財團法人工業技術研究院在計畫期間內盡力協助君盛公司所生
      產酒精測試器通過檢驗報告等情，有民用航空局國內採購合約、經濟部工廠登
      記證、經濟部標準檢驗局度量衡器許可執照、財物採購契約書、經濟部標準檢
      驗局核發之ＴＥ／２０００呼氣酒精測試器檢定合格證書、統一發票、呼氣酒
      精測試器校正模擬器建置計畫合作契約等在卷可參，堪認君盛公司確有製造、
      維修ＴＥ／２０００型酒精檢測儀及售後服務之能力，是被告丙○○、乙○○
      出具載有前述內容之銷售授權證明書、維修／售後服務能力證明書，其內容並
      無不實。
    5.雖被告乙○○於警詢及本院均稱：提交中央信託局之ＴＥ／２０００型酒精檢
      測儀產品型錄非伊製作，被告丙○○亦未告知要製作該型錄云云，惟被告丙○○則堅稱：曾告知被告乙○○，因被告乙○○不知如何製作型錄，伊曾表示由
      伊印型錄等語。查參與「呼氣酒精測定器九百五十台」採購案之競標，除需提
      供公司執照、登記證等供內政部警政署為資格審查外，尚需檢附所報產品原製
      造廠商之型錄供審查等情，業據證人甲○○於本院審理時述明，並有前開備註
      條款第十一條在卷可參（參第四八三九號偵卷第五十頁），既參與競標需提出
      產品型錄供規格審查，被告丙○○於與被告乙○○談合作參與競標前述「呼氣
      酒精測定器九百五十台」採購案時，衡情應無不提及產品型錄之理，是被告乙○○供稱：被告丙○○未提及云云，顯屬可疑，難以遽採。再縱被告丙○○確
      未得被告乙○○之同意製作型錄，惟如前述當時泰志公司自認為擁有組裝、測
      試、維修且符合中信局招標案號：ＧＦ３─８９０３０１之呼氣酒精測定器規
      格之能力，依當時被告丙○○與泰志公司之合作關係，型錄由被告丙○○自行
      製作當無不可，是被告丙○○製作載明由君盛公司總經銷，泰志公司為製造工
      廠之ＴＥ／２０００型酒精檢測儀產品型錄，自無任何虛偽不實。至其於型錄
      最後一行載及「本套儀器標準值均符合台灣省商品檢驗局檢驗標準」字樣，僅
      在保證其所生產之產品標準值會符合台灣省商品檢驗局檢驗標準，並非如實行
      公訴之檢察官所述上開字樣表示其所生產之產品已通過檢驗局檢驗，是上開內
      容亦無虛偽不實之處。
  (三)綜上所述，被告丙○○、乙○○於出具如前述內容之銷售授權證明書、維修／售
    後服務能力證明書、ＴＥ／２０００型酒精檢測儀產品型錄等文書時，已談妥共
    同研發呼氣酒精測定器，及合作競標系爭採購案，被告二人主觀上認泰志公司有
    組裝、檢測、維修及功能精進研發ＴＥ／２０００型酒精檢測儀之能力，君盛公
    司對該型酒精檢測儀有售後服務及維修能力，且衡情被告丙○○應已獲被告乙○○之同意製作ＴＥ／２０００型酒精檢測儀產品型錄，縱未同意，依當時雙方合
    作之計畫，由被告丙○○自行製作型錄亦應為雙方合作計畫之範疇，是被告丙○○、乙○○認上開文件內容並無虛偽不實之處，揆諸上述規定，自難以刑法第二
    百十五條之罪相繩，此外，復查無其他積極證據足資證明被告二人涉犯公訴人所
    指之犯行，自屬犯罪不能證明，應諭知被告丙○○、乙○○無罪之判決。
四據上論斷，應依刑事訴訟法第三百零一條第一項前段判決如主文。
本案經檢察官高俊申到庭執行職務。
中　　　華　　　民　　　國　　九十三　　年　　　十　　　月　　二十七　　日
　　　　　　　　　　　　　　　　　　臺灣士林地方法院刑事第一庭
                                        審判長法  官  雷  雯  華
　　　　　　　　　　　　　　　　　　　　　    法  官  張  國  棟
                                              法  官  江  翠  萍
右正本證明與原本無異。
如不服本判決，應於判決送達後十日內，向本院提出上訴狀。
                                              書記官  范  淑  芬
中　　　華　　　民　　　國　　九十三　　年　　　十一　　　月　　二　　  日
